臺灣高等法院民事判決
109年度上易字第176號
上  訴  人  樓琬蓉  
訴訟代理人  廖亭茹  
被 上訴 人  葉行健  
訴訟代理人  呂宜哲  
            陳鵬宇  
上列當事人間請求侵權行為損害賠償事件，上訴人對於中華民國
108年11月6日臺灣臺北地方法院108年度訴字第971號判決，提起
一部上訴，本院於109年7月7日言詞辯論終結，判決如下：
    主      文
原判決關於駁回上訴人後開第二項之訴部分，暨訴訟費用（除確
定部分外）之裁判均廢棄。
上開廢棄部分，被上訴人應再給付上訴人新臺幣壹拾萬元，及自
民國一０八年七月十四日起至清償日止，按週年利率百分之五計
算之利息。
其餘上訴駁回。
第一審（除確定部分外）、第二審訴訟費用，由被上訴人負擔四
分之一，餘由上訴人負擔。 
    事實及理由
一、上訴人主張：被上訴人於民國106年11月8日上午8時許，駕
    駛車牌號碼0000-00號自用小客車（下稱系爭汽車），沿臺
    北市○○區○○路由東向西方向行駛，行經該道路與○○○路交叉
    路口處闖越紅燈，適伊騎乘車牌號碼000-000號普通重型機
    車（下稱系爭機車），沿臺北市○○○路由南往北方向駛至該
    處，見狀閃避不及，煞車失控連人帶車翻覆倒地（下稱系爭
    事故），致受有左側肩膀挫傷、左側手肘擦挫傷、雙膝擦挫
    傷、頭部外傷及挫傷、全部多處挫傷及擦傷併醜形疤痕等傷
    害（下稱系爭傷害），且因系爭事故身心受到痛苦，爰依民
    法第184條第1項前段、第191條之2前段、第195條第1項前段
    之規定，請求被上訴人賠償如附表「起訴主張」欄所示金額
    共新臺幣（下同）85萬2,884元等語。並聲明：㈠被上訴人應
    給付上訴人85萬2,884元，及自108年7月14日起至清償日止
    ，按週年利率5%計算之利息。㈡願供擔保，請准宣告假執行
    。
二、被上訴人則以：伊對於上訴人請求醫療費用、就醫交通費、
    有單據之醫療用品費、薪資損失均不爭執。惟上訴人之傷勢
    及心理狀況不影響其搭乘大眾交通運輸工具，亦無看護之必
    要，上訴人請求上班交通費用、看護費用均無理由，另原審
    判決精神慰撫金6萬元亦屬合理等語，資為抗辯。
三、原審為上訴人一部勝訴、一部敗訴之判決，即判命被上訴人
    應給付上訴人5萬1,764元，及自108年7月14日起至清償日止
    ，按週年利率5%計算之利息，並對上訴人勝訴部分依職權宣
    告假執行，駁回上訴人其餘之訴及假執行之聲請。上訴人對
    其敗訴部分不服，提起一部上訴，並聲明：㈠原判決關於駁
    回上訴人後開第2項之訴部分廢棄。㈡被上訴人應再給付上訴
    人38萬9,795元，及自108年7月14日起至清償日止，按週年
    利率5%計算之利息。被上訴人則答辯聲明：上訴駁回。（原
    審判命被上訴人給付部分，未據被上訴人提起上訴；另就附
    表編號1、5駁回上訴人一部請求部分，及附表編號8精神慰
    撫金逾上訴人上訴請求再給付30萬元部分，亦未據上訴人聲
    明不服，下均不贅述。）
四、兩造不爭執事項：
　㈠被上訴人於106年11月8日上午8時許駕駛系爭汽車，在臺北市
    ○○區○○路與○○○路交叉路口與上訴人所騎乘系爭機車發生系
    爭事故。上訴人因而受有系爭傷害。被上訴人就系爭事故應
    負全部過失責任。
  ㈡被上訴人因系爭事故涉犯過失傷害罪，經臺灣臺北地方法院
    （下稱臺北地院）107年度審交簡字第424號案件判處有期徒
    刑3月，並經臺北地院107年度審交簡上字第97號案件駁回上
    訴，並宣告緩刑2年確定。
五、按故意或過失不法侵害他人之權利者，負損害賠償責任。又
    汽車、機車或其他非依軌道行駛之動力車輛，在使用中加損
    害於他人者，駕駛人應賠償因此所生之損害。另不法侵害他
    人之身體、健康、名譽、自由、信用、隱私、貞操，或不法
    侵害其他人格法益而情節重大者，被害人雖非財產上之損害
    ，亦得請求賠償相當之金額。民法第184條第1項前段、第19
    1條之2前段、第195條第1項前段分別定有明文。查被上訴人
    於上開時、地，駕車與上訴人發生系爭事故，致上訴人受有
    系爭傷害，其所受傷害與被上訴人之過失行為間，自有相當
    因果關係。則上訴人依前揭規定，請求被上訴人負賠償責任
    ，洵屬有據。茲就上訴人請求賠償之金額，應否准許，審究
    如下： 
　㈠上班交通費用部分：
    上訴人主張因系爭事故受有腦震盪，致注意力無法集中、記
    憶力及平衡感變差，頭暈亦未改善，嚴重影響騎乘機車能力
    ；且因系爭事故對騎車、搭車、過馬路都會恐懼，有由家人
    接送或搭計程車上班之必要，故請求被上訴人給付上班交通
    費用5萬8,995元等語。被上訴人則否認上訴人有無法自行上
    班乙情置辯。查：
　　⒈上訴人因系爭事故受有頭部外傷、輕微腦震盪乙情，固有
      國泰醫療財團法人國泰綜合醫院（下稱國泰醫院）109年4
      月23日（109）管歷字第590號函、診斷證明書可參（見本
      院卷第133頁、原審附民卷第23頁），然此僅能證明上訴
      人於系爭事故發生時因頭部外傷而有輕微腦震盪之情形，
      尚難憑此即認上訴人於休養恢復上班後，系爭事故仍影響
      其自行騎乘機車之能力致無法自行上班，而須由其家人接
      送或搭乘計程車上下班之必要。
　　⒉上訴人主張其因腦震盪、頭部外傷會出現頭痛、噁心、全
      身無力、注意力無法集中、嗜睡等情，並提出腦震盪、頭
      部外傷資料為證（見本院卷第101頁至第107頁、第157頁
      至第171頁），然上開資料係在說明腦震盪、頭部外傷所
      可能產生之身心症狀，對照前揭診斷證明書僅記載上訴人
      因頭部外傷而有輕微腦震盪之情形，並未記載上訴人有因
      該輕微腦震盪而出現與上開資料相同之頭痛、噁心、全身
      無力、注意力無法集中、嗜睡等症狀，上訴人復未提出其
      他證據證明其有因系爭事故產生與上開資料相同之身心症
      狀，故上開資料難為有利於上訴人之認定。
　　⒊上訴人復未能提出其他證據證明其因頭部外傷、輕微腦震
      盪，致其無法自行騎乘機車或搭乘大眾交通工具上班之情
      ，則上訴人請求被上訴人給付其上班交通費用5萬8,995元
      云云，尚屬無據。　 
　㈡看護費用部分：
　  上訴人主張其因腦震盪而有全身無力、嗜睡、頭暈等症狀，
    已嚴重影響其日常生活自理，而有家人看護之必要等語，為
    被上訴人所否認。查：上訴人雖有輕微腦震盪情況，然無他
    人看護之必要乙情，有國泰醫院108年6月17日（108）管歷
    字第962號函、 109年4月23日（109）管歷字第590號函可參
    （見原審卷第231頁、本院卷第133頁），則上訴人雖因系爭
    事故致有腦震盪情形，然其情況經診斷尚屬輕微，上訴人復
    未提出相當證據證明其因輕微腦震盪，致有全身無力、嗜睡
    、頭暈等症狀，業如前述；衡以上訴人所受傷害多為擦、挫
    傷（見原審卷第15頁、第17頁），已難認系爭傷害造成上訴
    人日常生活自理困難。上訴人雖主張看護需求不限於完全無
    自理生活能力云云，並提出看護工作內容、費用等資料為證
    （見本院卷第173頁至第195頁），然上訴人所受系爭傷害，
    既未致其日常生活自理困難，而無他人看護必要，已如上述
    ，則上開有關看護工作內容、費用，自難採為有利於上訴人
    之認定。此外，上訴人復未提出其他證據證明其因系爭傷害
    致須他人看護之必要，故上訴人請求被上訴人給付看護費用
    3萬800元云云，亦屬無據。
  ㈢精神慰撫金部分：
    按慰藉金之多寡，應斟酌雙方之身分、地位、資力與加害之
    程度及其他各種情形核定相當之數額。其金額是否相當，自
    應依實際加害情形與被害人所受之痛苦及雙方之身分、地位
    、經濟狀況等關係決定之（最高法院85年度台上字第460號
    判決意旨參照）。查上訴人因系爭事故受有系爭傷害，精神
    上自受有相當程度之痛苦，依上開規定，其請求被上訴人給
    付精神慰撫金，應屬有據。又上訴人為大學畢業，現擔任公
    職，月薪近5萬元；被上訴人大學畢業，月薪約9萬元，單親
    育有一子等情，業經兩造陳明在卷（見本院卷第142頁、原
    審卷第21頁）。又依兩造稅務電子閘門調件明細表，上訴人
    近3年年所得給付總額約85萬元，並有投資之財產；被上訴
    人近3年年所得給付總額約200萬元，並有不動產、汽車、投
    資等財產，財產總額達1,000萬元以上（見限閱卷）。本院
    審酌被上訴人駕駛車輛本應遵循交通號誌，以維用路人權益
    ，竟違規闖越紅燈，致生系爭事故，使上訴人受有系爭傷害
    ，並遺有醜形疤痕，需接受多次雷射治療，以及上訴人因系
    爭事故所生之痛苦程度、歷經多次民刑事審理煎熬，暨兩造
    之身分、地位、經濟能力等一切情狀，認上訴人請求之精神
    慰撫金應以16萬元為當，原審僅准許上訴人請求精神慰撫金
    6萬元，核屬過低，上訴人請求再給付精神慰撫金10萬元部
    分，為有理由，應予准許，逾此範圍之請求，尚屬無據，應
    予駁回。
　㈣綜上，上訴人因系爭事故所受之損害，除原審准許之5萬1,76
    4元外，得再請求精神慰撫金10萬元。
六、綜上所述，上訴人依民法第184條第1項前段、第191條之2前
    段、第195條第1項前段規定，請求被上訴人再給付10萬元，
    及自108年7月14日起至清償日止，按週年利率5%計算之利息
    部分，為有理由，應予准許；逾此部分所為請求，為無理由
    ，應予駁回。從而，原審就上開應准許部分，為上訴人敗訴
    之判決，尚有未洽，上訴意旨指摘原判決此部分不當，求予
    廢棄改判，為有理由，爰由本院予以廢棄，改判如主文第2
    項所示。至上開不應准許部分，原審為上訴人敗訴之判決，
    經核並無不合，上訴意旨指摘原判決此部分不當，聲明廢棄
    改判，為無理由，應駁回此部分之上訴。
七、本件事證已臻明確，兩造其餘攻擊防禦方法及所提證據，經
    本院審酌後，認均不足以影響本判決結果，自無逐一論述必
    要，併予敘明。
八、據上論結，本件上訴為一部有理由、一部無理由，依民事訴
    訟法第449條第1項、第450條、第79條，判決如主文。
中　　華　　民　　國　　109 　年　　7 　　月　　31　　日
                    民事第三庭   
                        審判長法  官 林玉珮
                              法  官 徐淑芬
                              法  官 朱美璘
正本係照原本作成。
不得上訴。
中　　華　　民　　國　　109 　年　　7 　　月　　31　　日
    　　　　　　　　　　　　　書記官 蔡宜蓁
附表：
  編號   項目  起訴主張 原審判決 上訴範圍 1 醫療費用  10萬8,255元 10萬8,205元  2 雷射治療費  13萬 13萬元  3 交通費用 就醫部分 1萬2,960元 1萬2,960元    上班部分 10萬2,720元 × 5萬8,995元 4 醫療用品費  1萬9,950元 1萬9,950元  5 機車維修費  5,700元 3,150元  6 薪資損失  1萬7,499元 1萬7,499元  7 看護費用  3萬800元 × 3萬800元 8 精神慰撫金  42萬5,000元 6萬元 30萬元 合計   85萬2,884元 5萬1,764元（扣除被上訴人已給付之30萬元）